最高法院刑事判決
111年度台上字第5326號
上  訴  人  戴建國                      

                   

　　　　　　　　　　
上列上訴人因違反毒品危害防制條例等罪案件，不服臺灣高等法
院高雄分院中華民國111年8月17日第二審判決（111年度上訴字
第368號，起訴案號：臺灣橋頭地方檢察署108年度偵字第8522、
10214號），提起上訴，本院判決如下：
    主  文
上訴駁回。
    理  由
一、按刑事訴訟法第377條規定，上訴於第三審法院，非以判決
    違背法令為理由，不得為之。是提起第三審上訴，應以原判
    決違背法令為理由，係屬法定要件。如果上訴理由書狀並未
    依據卷內訴訟資料，具體指摘原判決不適用何種法則或如何
    適用不當，或所指摘原判決違法情事，顯與法律規定得為第
    三審上訴理由之違法情形，不相適合時，均應認其上訴為違
    背法律上之程式，予以駁回。　　
二、原判決以第一審判決所認定上訴人戴建國有如其事實欄（包
    含其附表〈下稱附表〉一編號1至4）所載之犯行，以及所犯罪
    名，因而維持第一審關於附表一編號1至4所處之刑及酌定執
    行刑部分之判決，駁回上訴人在第二審之上訴，已敘述第一
    審所為量刑並無違誤，應予維持之理由。核其所為論斷，俱
    有卷內證據資料可資覆按，自形式上觀察，尚無足以影響判
    決結果之違背法令情形。
三、上訴意旨略以：
　㈠關於上訴人販賣第二級毒品甲基安非他命犯行，上訴人販賣
    之對象僅1人，販賣次數1次，以及販賣所得僅新臺幣（下同
    ）1,000元，犯罪情節輕微，且上訴人已66歲高齡，並有多
    項疾病纏身，應情有可原。又上訴人所犯依修正前毒品危害
    防制條例第17條第2項減輕其刑，縱科以最低度刑，仍嫌過
    重，有情輕法重之情形。原判決未依刑法第59條規定酌量減
    輕其刑，復未說明理由，有理由不備及適用法則不當之違法
    。
  ㈡原判決量刑時，未審酌刑法第57條所列科刑輕重之事項，復
    未說明量刑之依據，致量刑過重，不符比例原則。　　
四、惟查：
  ㈠刑法第59條所規定之酌量減輕其刑，必其犯罪另有特殊之原
    因、環境或背景，在客觀上足以引起一般之同情，且於法律
    上別無其他應減輕或得減輕其刑之事由，認即予以宣告法定
    最低度刑猶嫌過重者，始有其適用。又是否適用上揭規定酌
    量減輕其刑之認定，係屬法院得依職權裁量之事項，倘其裁
    量權之行使並無濫用情形，即不得任意指為違法，而據為上
    訴第三審之理由。
　　原判決已說明：上訴人販賣第二級毒品犯行，經適用修正前
    毒品危害防制條例第17條第2 項減輕其刑後，科以法定最低
    刑度，客觀上並無情輕法重或任何足以引起一般人同情之處
    等旨，因而未依刑法第59條規定酌減其刑，係其裁量權行使
    之事項，自不得任意指為違法。此部分上訴意旨泛言指摘：
    原判決未適用刑法第59條規定酌減其刑違法云云，洵非適法
    之第三審上訴理由。
  ㈡刑之量定及執行刑之酌定，屬事實審法院得依職權裁量之事
    項，倘已以行為人之責任為基礎，審酌刑法第57條所列各款
    事項，並未逾越法定範圍或未濫用其職權，即不容任意指為
    違法。
　　原判決就上訴人所犯附表一編號1至4所示各罪，均依刑法第
    47條第1項規定加重其刑（法定刑為死刑、無期徒刑依法不
    予加重）後，附表一編號1、2所示之販賣第一級毒品罪，均
    依同條例第17條第2項、刑法第59條規定遞予減輕其刑；附
    表一編號3所示之販賣第二級毒品罪，依同條例第17條第2項
    規定減輕其刑，因而維持第一審所宣處之刑，以及就附表一
    編號1至3所示之有期徒刑合併定其應執行刑，已援引第一審
    判決審酌刑法第57條所定科刑輕重之標準等一切情狀，據以
    說明其所憑理由。既未逾越法定刑度，亦無明顯濫用其裁量
    權限，而有違反公平、比例及罪刑相當原則之情形，尚難指
    為違法。此部分上訴意旨泛指量刑有違反法律界限及比例原
    則云云，並非適法之第三審上訴理由。
五、本件上訴意旨，係置原判決所為明白論斷於不顧，仍持已為
    原判決詳加指駁之陳詞，對於事實審法院量刑裁量職權之適
    法行使，徒以自己說詞，任意指為違法，核與法律規定得為
    上訴第三審理由之違法情形，不相適合。本件上訴均為違背
    法律上之程式，應予駁回。　　
據上論結，應依刑事訴訟法第395條前段，判決如主文。
中　　華　　民　　國　　111 　年　　12　　月　　15　　日
                  刑事第五庭審判長法　官  李錦樑
                                  法　官  周政達
                                  法　官  蘇素娥
                                  法　官  錢建榮
                                  法　官  林婷立
本件正本證明與原本無異
                                  書記官  黃秀琴
中　　華　　民　　國　　111 　年　　12　　月　　20　　日